最高法院刑事判決　　　　　　九十六年度台上字第七二四四號
上　訴　人　台灣高等法院檢察署檢察官
被　　　告　甲○○
上列上訴人因被告強盜案件，不服台灣高等法院中華民國九十五
年九月十三日第二審判決（九十五年度上訴字第二八二九號，起
訴案號：台灣新竹地方法院檢察署九十三年度偵字第五一０七、
五二九七、五四四八、五五一三、五九一四號），提起上訴，本
院判決如下：
    主  文
上訴駁回。
    理  由
按刑事訴訟法第三百七十七條規定，上訴於第三審法院，非以判
決違背法令為理由，不得為之。是提起第三審上訴，應以原判決
違背法令為理由，係屬法定要件。如果上訴理由書狀並未依據卷
內訴訟資料，具體指摘原判決不適用何種法則或如何適用不當，
或所指摘原判決違法情事，顯與法律規定得為第三審上訴理由之
違法情形，不相適合時，均應認其上訴為違背法律上之程式，予
以駁回。本件檢察官上訴意旨略稱：按竊盜或搶奪，因防護贓物
、脫免逮捕或湮滅罪證，而當場施以強暴脅迫者，即成立刑法第
三百二十九條之準強盜罪，不以所施強暴、脅迫手段，達於至使
他人不能抗拒之程度為必要，若於行竊或搶奪時，以強暴脅迫之
手段，使人不能抗拒，而奪得他人之物者，則已屬強盜行為，應
成立強盜罪，此為最高法院九十三年度台上字第一六六二號、九
十二年度台上字第四七六０號、第二八九二號等判決所採之見解
。查本件被告甲○○於原判決附表編號九所示時、地，為脫免逮
捕，而對證人陳火坤頭部揮拳，惟未打中，業據證人於偵查中（
見偵字第五一０七號卷第一五五、一五六頁）及台灣新竹地方法
院審理中（見第一審卷第一０三頁）證述明確，顯見被告之行為
，非屬輕微之掙扎行為，而係為脫免逮捕之強暴行為至明。原審
既認定被告出拳揮打陳火坤之頭部未中，卻以出拳力道非重，速
度非快，對陳火坤客觀上不生威脅，乃屬輕微之掙扎行為，認無
刑法第三百二十九條準強盜罪之成立，係成立搶奪罪，應有判決
適用法則不當之違法等語。
查本件原審認定被告有原判決所載之連續搶奪犯行，因而撤銷第
一審之科刑判決，改判仍依修正前刑法論處被告共同連續搶奪罪
刑（累犯），係以被告之自白，被害人陳孫環、曾勸、吳秋琴、
李麗卿、楊游細妹、高秀要、郭蔡志津、莊文、陳吳完之指訴
，及指出搶奪地點及高秀要遭搶奪未果而斷裂之半截項鍊相片等
證據資料，為綜合之判斷。並說明原判決附表編號九部分，被告
與共犯李德修（已死亡）為脫免逮捕時，並未對被害人陳吳完施
以強暴、脅迫，被告對陳火坤所為之輕微掙扎行為客觀上未達致
生畏怖之程度，與準強盜罪之構成要件不符。被告另被訴竊盜機
車及搶奪被害人李素芬財物部分，經審理結果，均不能證明被告
犯罪，因檢察官認與有罪之搶奪部分分別有牽連犯及連續犯之裁
判上一罪關係，而不另為無罪之諭知。業已詳細敘述其所憑之證
據及認定之理由。所為論斷，俱有卷內證據資料可資覆按。經核
並無違反經驗法則及論理法則，或其他違背法令情形。上訴意旨
雖指摘原判決違法，惟按刑法第三百二十九條準強盜罪之規定，
將竊盜或搶奪之行為人為防護贓物、脫免逮捕或湮滅罪證而當場
施強暴、脅迫之行為，視為施強暴、脅迫使人不能抗拒而取走財
物之強盜行為，乃因準強盜罪之取財行為與施強暴、脅迫行為之
因果順序，雖與強盜罪相反，卻有時空之緊密連接關係，以致竊
盜或搶奪故意與施強暴、脅迫之故意，並非截然可分，而得以視
為一複合之單一故意，亦即可認為此等行為人之主觀不法與強盜
行為人之主觀不法幾無差異；復因取財行為與強暴、脅迫行為之
因果順序縱使倒置，客觀上對於被害人或第三人所造成財產法益
與人身法益之損害卻無二致，而具有得予以相同評價之客觀不法
。故擬制為強盜行為之準強盜罪構成要件行為，雖未如刑法第三
百二十八條強盜罪之規定，將實施強暴、脅迫所導致被害人或第
三人不能抗拒之要件予以明文規定，惟必於竊盜或搶奪之際，當
場實施之強暴、脅迫行為，已達使人難以抗拒之程度，其行為之
客觀不法，方與強盜行為之客觀不法相當，而得與強盜罪同其法
定刑（司法院釋字第六三０號解釋參照）。本件原判決認被告及
共犯李德修搶奪被害人陳吳完得手後於脫免逮捕之際，均未對陳
吳完施加強暴、脅迫，僅被告遭陳火坤拉下車後，有撥開陳火坤
雙手及朝其頭部揮空拳之輕微掙扎行為，惟旋遭陳火坤壓制在地
無力反抗，則被告所為即與準強盜罪之構成要件不符等情，關於
原判決以被告所為在客觀上對陳火坤是否已達「致生畏怖」之程
度作為成立準強盜罪與否判斷標準，用語雖嫌未洽，然實質上與
被告所實施之強暴、脅迫行為尚未達使人難以抗拒之程度，仍無
二致，原判決所為論斷自無違背法令可言。上訴意旨並未依據卷
內訴訟資料就原判決如何不適用法則或適用不當為具體指摘，任
憑己意指稱原判決違法，核與法律規定得為第三審上訴理由之違
法情形不相適合。其上訴違背法律上之程式，應予駁回。
據上論結，應依刑事訴訟法第三百九十五條前段，判決如主文。
中　　華　　民　　國　九十六　年　 十二 　月　 二十 　日
                      最高法院刑事第八庭
                          審判長法官  陳　正　庸
                                法官  賴　忠　星
                                法官  宋　　　祺
                                法官  吳　昆　仁
                                法官  孫　增　同
      本件正本證明與原本無異
                                      書  記  官
中　　華　　民　　國　九十六　年　 十二 　月　二十五　日
                                                      Ｋ
